【裁判字號】    99,聲,428
【裁判日期】    990531
【裁判案由】    返還擔保金
【裁判全文】
臺灣士林地方法院民事裁定               99年度聲字第428號
聲  請  人  乙○○
相  對  人  甲○○
上列當事人間返還擔保金事件，本院裁定如下：
    主  文
聲請駁回。
    理  由
一、本件聲請意旨略以：聲請人與相對人間返還訂金事件，聲請
    人前依本院98年度司裁全字第309 號民事裁定，曾提供新臺
    幣9 萬元為擔保，並以本院98年度存字第1644號提存事件提
    存，對相對人之財產為假扣押執行在案。茲因聲請人與相對
    人已達成和解，本件應供擔保原因消滅，並經本院99年度司
    裁全聲字第19號民事裁定撤銷前開之假扣押，為此依法聲請
    裁定准予返還擔保金等語，並提出與相對人間協議書、撤銷
    假扣押裁定、提存書（均影本）為證。
二、按返還擔保金，依民事訴訟法第106 條準用同法第104 條第
    1 項之規定，須符合：(一)應供擔保之原因消滅者。(二)供擔保
    人證明受擔保利益人同意返還者。(三)訴訟終結後，供擔保人
    證明已定20日以上之期間，催告受擔保利益人行使權利而未
    行使，或法院依供擔保人之聲請，通知受擔保利益人於一定
    期間內行使權利並向法院為行使權利之證明而未證明者。次
    按因釋明假扣押之原因而供之擔保，係擔保債務人因假扣押
    所應受之損害，故必待無損害發生，或債權人本案勝訴確定
    ，或就所生之損害已經賠償時，始得謂供擔保之原因消滅（
    最高法院53年臺抗字第279 號判例意旨參照）。本件聲請人
    係因釋明假扣押之原因而供擔保，其主張供擔保之原因消滅
    ，係以其與相對人於99年2 月2 日成立訴訟外之和解為據，
    與前皆判例意旨所揭「無損害發生」、「債權人本案勝訴確
    定」，或「就所生之損害已經賠償」之情形顯屬有間，揆諸
    前揭說明，自難認其供擔保之原因業已消滅，聲請人聲請返
    還擔保金，於法尚有未合，不應准許。
三、又本件聲請人雖已聲請撤銷假扣押裁定，惟假扣押之強制執
    行尚未據聲請人撤回，與前揭民事訴訟法第104 條第1 項第
    3 款訴訟終結規定，仍有未合，聲請人如欲取回擔保金，允
    宜於另行撤回假扣押之執行，並於本院民事執行處依聲請撤
    銷原執行命令後，依民事訴訟法第104 條第1 項第3 款規定
    ，證明已定20日以上之期間，催告受擔保利益人行使權利而
    未行使；或向本院聲請，通知受擔保利益人即相對人於一定
    期間內行使權利並向法院為行使權利之證明而未證明；或提
    出相對人同意聲請人取回擔保金之證明，另行聲請返還擔保
    金，始稱適法，附此敘明。
四、爰裁定如主文。
中    華    民    國    99    年    5     月    31    日
                  民事第一庭  法  官  王本源
以上正本證明與原本無異。
如對本裁定抗告，應於裁定送達後10日內向本院提出抗告狀，並
繳納抗告費新台幣1,000 元。
中    華    民    國    99    年    6     月    7     日
                              書記官  陳淑女

司法院資訊處製作；財團法人民間司法改革基金會備份。
